【裁判字號】    99,抗,796
【裁判日期】    990531
【裁判案由】    聲明異議
【裁判全文】
臺灣高等法院民事裁定                   99年度抗字第796號
抗  告  人  乙○○
上列抗告人與相對人甲○○間聲明異議事件，對於民國99年4月
30日臺灣板橋地方法院裁定（99年度執事聲字第147號），提起
抗告，本院裁定如下：
    主  文
抗告駁回。
抗告程序費用由抗告人負擔。
    理  由
一、抗告人於原法院異議及抗告意旨略以：伊以臺灣板橋地方法
    院（下稱原法院）簡易庭98年度司票字第7009號民事裁定及
    該裁定合法送達相對人之證明文件，聲請對相對人原法院97
    年度執字第20868號拍賣抵押物事件（下稱系爭執行事件）
    拍賣不動產（下稱系爭不動產）之餘款新臺幣（下同）1785
    萬1575元（下稱系爭執行款）聲請強制執行。蓋系爭執行事
    件經他債權人聲請強制執行，並經假扣押債權人假扣押之款
    項為1825萬4775元，嗣經假扣押債權人陳惠美（下稱陳惠美
    ）具領40萬3200元後，尚餘系爭執行款，既未依強制執行法
    第133條規定提存，自不生清償之效力，仍屬相對人之責任
    財產，自應許伊對之聲請強制執行。為此，爰請求廢棄原裁
    定云云。
二、按他債權人參與分配者，應於標的物拍賣、變賣終結或依法
    交債權人承受之日一日前，其不經拍賣或變賣者，應於當次
    分配表作成之日一日前，以書狀聲明之；逾前項期間聲明參
    與分配者，僅得就前項債權人受償餘額而受清償。強制執行
    法第32條第1項、第2項前段分別定有明文。又債權人或債務
    人對於分配表所載各債權人之債權或分配金額有不同意者，
    應於分配期日一日前，向執行法院提出書狀，聲明異議；執
    行法院對於前條之異議認為正當，而到場之債務人及有利害
    關係之他債權人不為反對之陳述或同意者，應即更正分配表
    而為分配。異議未依前項規定終結者，應就無異議之部分先
    為分配。強制執行法第39條第1項、第40條亦有明定。職是
    之故，債權人或債務人未於分配期日前對分配表異議、撤回
    異議、或視為撤回異議，執行法院即應依分配表實行分配。
三、經查：
（一）系爭執行事件係調原法院95年執全字第2798號假扣押執行
      卷，而拍賣相對人之系爭不動產，嗣陳惠美及其他假扣押
      債權人游筑涵、游庭豪、趙素月（下合稱游筑涵等3人）
      分別以原法院97年執全字第3142號、97年執全字第3440號
      聲請假扣押執行而併入系爭執行事件等節，業經原法院民
      事執行處調卷查明無訛，並與系爭執行事件之分配表（見
      原法院99年度司執字第2773號執行事件卷【下稱執行卷】
      第19頁至第20頁，下稱系爭分配表）記載相合，且為抗告
      人所未爭執，應堪確定。以故，陳惠美、游筑涵等3人既
      於系爭不動產拍賣終結一日前參與分配，揆諸上二之規定
      ，自得列入系爭執行事件分配，合先指明。
（二）而系爭執行事件就系爭不動產之拍賣執行所得為3200萬元
      ，陳惠美分配金額為40萬3200元，游筑涵等3人分配金額
      為1785萬1575元（即系爭執行款），且系爭分配表載明陳
      惠美、游筑涵等3人應取得終局執行名義始得領款等情，
      有系爭分配表附卷足參（見執行卷第19頁背面）。又系爭
      執行事件已定分配期日並發款等節，業經原法院民事執行
      處調卷查明無訛，且為抗告人所無異詞。職此，揆諸上二
      之規定及說明意旨所示，系爭執行款為游筑涵等3人假扣
      押債權之分配款，原法院執行處應依系爭分配表實行分配
      將系爭執行款分配予游筑涵等3人，至為明確。
（三）查抗告人未於系爭執行事件就系爭不動產之拍賣程序終結
      一日前參與分配，審諸上二之規定，僅得就系爭執行事件
      各債權人分配之餘額受償。倘該餘額亦經分配或債務人領
      取，原則上即無從就系爭不動產之拍賣所得受償。準此可
      知，系爭執行款既為游筑涵等3人之假扣押債權分配款，
      抗告人自不得據之為相對人之責任財產而聲請強制執行。
      倘游筑涵等3人確定無法取得其假扣押債權之終局執行名
      義，抗告人得否對系爭執行款強制執行，要屬別一問題。
（四）至強制執行法第133條規定依分配程序應分配於假扣押債
      權人之金額，應提存之。乃為強化假扣押債權人於獲本案
      勝訴確定判決，得就此受償之保障，非謂依分配程序應分
      配於假扣押債權人之金額於提存前，仍得為他債權人強制
      執行之標的。據此，系爭執行款既為游筑涵等3人於系爭
      執行事件之分配款，不論執行法院是否辦妥提存，抗告人
      均不得逕對之聲請強制執行。抗告人執清償提存之概念而
      為爭執，要與上二之規定及說明意旨有悖，自非可取。
（五）末按，執行法院如發見債權人查報之財產確非債務人所有
      者，應命債權人另行查報。強制執行法第17條前段定有明
      文。承上所述，足徵抗告人聲請對系爭執行款為強制執行
      ，係聲請對非相對人之財產而為執行，原法院當不得逕依
      其聲請而進行強制執行程序，要屬彰彰明甚。
四、綜上所述，抗告人執上開理由，對原法院99年度司執字第27
    73號執行事件之執行程序聲明異議，當非可採，應予駁回。
    原法院民事執行處司法事務官裁定及原法院裁定部分理由雖
    有未盡，但結論尚無二致，仍應維持。抗告意旨請求廢棄原
    法裁定，尚非可取，應駁回其抗告。
五、據上論結，本件抗告為無理由，爰裁定如主文。
中    華    民    國    99    年    5    月    31    日
                  民事第五庭
                        審判長法  官  李錦美
                              法  官  黃雯惠
                              法  官  鍾任賜
正本係照原本作成。
本裁定除以適用法規顯有錯誤為理由外，不得再抗告。如提起再
抗告，應於收受後10日內委任律師為代理人向本院提出再抗告狀
。並繳納再抗告費新台幣１千元。
中    華    民    國    99    年    5    月    31    日

                              書記官  吳金來

司法院資訊處製作；財團法人民間司法改革基金會備份。
